【裁判字號】    99,訴易,34
【裁判日期】    990915
【裁判案由】    損害賠償
【裁判全文】
臺灣高等法院臺中分院民事判決  99年度訴易字第34號
原      告  乙○○
被      告  甲○○
上列被告因詐欺案件經原告提起刑事附帶民事訴訟請求侵權行為
損害賠償，由刑事庭裁定移送，本院於民國99年9月1日言詞辯論
終結，茲判決如下︰
    主  文
被告應給付原告新臺幣捌仟肆佰元及自民國九十九年六月四日起
至清償日止，按年息百分之五計算之利息。
原告其餘之訴駁回。
訴訟費用由被告負擔。
    事  實
壹、聲明部分：
一、原告方面：被告應給付原告新臺幣（下同）58,400元，及自
    本起訴狀繕本送達翌日起至清償日止，按年息百分之 5計算
    之利息。
二、被告方面：原告之訴駁回。
貳、陳述及理由部分：
一、原告方面：被告預見提供自己帳戶資料給他人使用，可能幫
    助他人實施財產犯罪之用，仍不違背其本意，基於幫助詐欺
    犯之犯意，於民國98年11月20日間，與自稱黃東翔之男子聯
    繫，以每本新台幣（下同）2,000元之代價，於98年12月1日
    將其所有之兆銀行員林分行、臺灣銀行員林分行及新光銀行
    彰化分行等帳戶存摺及金融卡，寄送至高雄市三民區○○○
    路306 號給該詐欺集團成員陳亦豪，並於黃東翔所屬詐欺集
    團將現金 6,000元匯入其另申辦之臺灣銀行彰化分行帳戶內
    ，將上開三帳戶金融卡密碼提供與黃東翔及其所屬詐欺集團
    使用。黃東翔所屬詐欺集團成員，隨即於同年12月 3日起迄
    同年月 7日止，分別以網路購物付款方式錯誤，或以事先在
    網路虛偽刊登之商品廣告，對原告為詐欺，致原告陷於錯誤
    而將款項轉匯至被告上開銀行帳戶。原告因經濟尚未獨立，
    為購買營養食品，乃與父親商討，以網路自動櫃員機交易方
    式，自其父親丙○○所有之郵局帳戶匯款 8,400元至被告上
    開兆豐銀行帳戶，當得知受詐騙時，原告恍恍不安，對父親
    深覺愧疚，造成精神受有相當痛苦，尚且原告並非熟闇法律
    之人，亦未曾與人興訟，精神折磨不可謂不大。按違反保護
    他人之法律，致生損害於他人者，負損害賠償責任，不法侵
    害他人之身體、健康、名譽、自由、信用、隱私、貞操或不
    法侵害其他人格法益而情節重大，被害人雖非財產上之損害
    ，亦得請求賠償相當之金額，民法第184條第2項前段及第19
    5條第1項分別定有明文。準此，被告除應賠償原告受詐欺之
    金額8,400元外，尚應賠償原告精神慰撫金5萬元，以彌補事
    後至今心靈所受之創傷，爰求為命被告給付原告58,400元及
    自起訴狀繕本送達翌日起至清償日止按年息百分之 5計算利
    息之判決。
二、被告則以：被告雖然間接使原告受害，但是被告不知道原告
    匯出去的錢是否已被領走，被告一個人要養三個小孩，而且
    積欠銀行債務，經濟有困難，並沒有錢可以賠償原告，被告
    當初是因為接觸到兼職的工作才會將帳戶借給詐騙集團，現
    在也很後悔，原告請求之金額太高了等語，資為抗辯。
三、經查，被告能預見提供自己帳戶資料給他人使用，可能幫助
    他人實施財產犯罪之用，仍不違背其本意，基於幫助詐欺犯
    之犯意，於98年11月20日間，透過網路即時通與真實姓名年
    籍不詳，自稱為「黃東翔」之男子聯繫，於98年12月 1日以
    每本2,000元之代價，將其所有之兆豐銀行員林分行 （帳號
    ：0000000000號）、臺灣銀行員林分行（帳號：0000000000
    0000 號）及新光銀行彰化分行（帳號：00000000000000000
    號）等帳戶存摺及金融卡，寄送至高雄市三民區○○○路30
    6 號給該詐欺集團成員「陳亦豪」，並於「黃東翔」所屬詐
    欺集團將現金 6,000元匯入其另申辦之臺灣銀行彰化分行帳
    戶內後，將上開三帳戶金融卡密碼提供與「黃東翔」及其所
    屬詐欺集團使用。「黃東翔」所屬詐欺集團成員，隨即於同
    年12月3日起迄同年月7日止，分別以網路購物付款方式錯誤
    ，或以事先在網路虛偽刊登之商品廣告，致原告於98年12月
    5日晚上8時許，在台南縣安定鄉海寮村海寮44之21號住處，
    透過網路系統瀏覽上開網路系統，因而陷於錯誤，下標購買
    1 箱營養食品，隨即在該處透過網路系統，以網路自動櫃員
    機交易方式，自其父親丙○○所有之郵局帳戶，匯款現金8,
    400元 至被告上開兆豐銀行員林分行之帳戶之事實，為被告
    所不爭執，堪信為真。再查，被告因上開詐欺行為，經台灣
    台中地方法院檢察署（下稱台中地檢署）以98年度偵字第12
    69號起訴書提起公訴，經台灣台中地方法院（下稱台中地院
    ）以99年度易字第249號、本院99年度上易字第598號刑事判
    決判處有期徒刑 4月確定之事實，有本院依職權調閱之上開
    刑事案卷為佐，原告主張遭被告詐欺之事實，堪信為真。
四、按因故意或過失，不法侵害他人之權利者，負損害賠償責任
    ，民法第184條第1項前段定有明文。原告遭被告詐欺取財，
    已如前述，原告本於侵權行為之法律關係，請求被告賠償其
    損害，自屬於法有據。茲就原告請求之金額是否有理由，分
    述如下：
  (一)原告請求被告賠償8,400元部分：原告因受詐欺而匯款8,400
    元至被告上開帳戶，已如前述，是原告請求被告賠償其所受
    損害8,400元，核屬有據，應予准許。
  (二)原告請求被告賠償其精神慰撫金 5萬元部分：按「不法侵害
    他人之身體、健康、名譽、自由、信用、隱私、貞操，或不
    法侵害其他人格法益而情節重大者，被害人雖非財產上之損
    害，亦得請求賠償相當之金額」，民法第195條第1項前段定
    有明文，依上開法條規定得知，侵權行為損害賠償，得請求
    非財產上之損害者，以「不法侵害他人之身體、健康、名譽
    、自由、信用、隱私、貞操，或不法侵害其他人格法益而情
    節重大者」為限。經查，本件被告向原告詐欺取財，係侵害
    原告之財產權，與前述法條規定得請求非財產上之損害之要
    件不符，原告自不得請求被告非財產上之損害，是本件原告
    請求被告賠償其精神慰撫金 5萬元部分，於法不合，不應准
    許。
五、綜上所述，原告本於侵權行為之法律關係，請求被告賠償8,
    400元 ，及自起訴狀繕本送達翌日即99年6月4日起至清償日
    止按年息百分之 5計算之利息，為有理由，應予准許。至於
    原告請求被告賠償非財產上損害 5萬元本息部分，為無理由
    ，應予駁回。
六、本件事證已臻明確，兩造其餘攻擊防禦方法及舉證，經本院
    審酌後，認對判決結果不生影響，不予一一論列，併予明
    。
據上論結，本件原告之訴，為一部有理由，一部無理由，依民事
訴訟法第79條，判決如主文。
中    華    民    國    99    年    9     月    15    日
                民事第六庭    審判長法  官  袁再興
                                    法  官  吳惠郁
                                    法  官  陳賢慧
以上正本係照原本作成。
不得上訴。
                                    書記官  吳麗琴
中    華    民    國    99    年    9     月    16    日
                                                      Ｓ

司法院資訊處製作；財團法人民間司法改革基金會備份。
